【裁判字號】    90,判,1934
【裁判日期】    901025
【裁判案由】    綜合所得稅
【裁判全文】
最  高  行  政  法  院  判  決                    九十年度判字第一九三四號
    原      告  甲○○
    被      告  財政部臺北市國稅局
    代  表  人  張盛和
右當事人間因綜合所得稅事件，原告不服行政院中華民國八十九年二月八日臺八十九
訴字第○三七○二號再訴願決定，提起行政訴訟。本院判決如左：
    主  文
原告之訴駁回。
訴訟費用由原告負擔
    事  實
緣原告民國八十五及八十六年度綜合所得稅結算申報，關於列舉扣除額項下之捐贈部
分，被告以其列報本人及配偶郭世華八十五年度捐贈財團法人玄奘文教基金會 (以下
稱玄奘基金會)及陶聲洋防癌基金會（以下稱陶聲洋基金會）計新臺幣 (下同)七○○
、○○○元暨八十六年度捐贈財團法人臺北市私立忠義育幼院（以下稱忠義育幼院）
及玄奘基金會七一○、○○○元，取具之收據非該等財團法人所開立，乃未准認列，
除發單補徵其各該年度綜合所得稅外，並就短漏稅額一九九、一○二元及二一三、○
○○元，處以一倍罰鍰計一九九、一○○元及二一三、○○○元（計至百元止）。原
告不服，申經復查結果，未獲變更，提起一再訴願，遞遭決定駁回，遂提起行政訴訟
。茲摘敘兩造訴辯意旨於次：
原告起訴意旨略謂：一、原告經客戶介紹於八十五及八十六年提領現金捐款給李新台
，且事後原告曾查問該客戶及相關朋友並無被稅捐單位剔除與原告相同單位相同印鑑
之捐款收據，至八十七年因調查局約談才得知收據是偽造的。然於調查局約談後曾致
電於李新台，惟李新台說一切是誤會，其與忠義育幼院往來多年請原告放心，但次日
及與李新台無法聯絡。原告其後查證收據確為偽造之後，便即繳交八十五年及八十六
年不包含捐贈所扣納之稅款並無拖欠任何稅金。二、原告是因不法人士所害並非「惡
意」短報或漏報，原告二十三年來均按時誠實納稅並善盡納稅義務人之義務。再訴願
決定書所言「縱非故意亦難謂無過失」難道因「無惡意之過失」亦該受罰？且罰鍰如
此龐大是否合情合理均有待斟酌。原告文筆不佳，各救濟機關亦不給與原告口頭陳述
之機會，願行政法院能有「正義感」，並與調查局人員將李新台繩之以法，給社會大
眾一個交代。三、同樣的國民應得相同之對待，如（一）所述他人均可認定相同之捐
獻，唯獨原告不但予以剔除還遭罰款。且原告所有業務所生之費用均自行吸收，導致
許多大企業賺的比原告多但所繳之稅卻較少，實感不平，請判決撤銷一再訴願決定及
原處分等語。
被告答辯意旨略謂：一、按「二、扣除額：納稅義務人就左列標準扣除額或列舉扣除
額擇一減除外，並減除特別扣除額。．．．二列舉扣除額：１‧捐贈：對教育、文化
、公益、慈善機構或團體之捐贈總額最高不超過綜合所得總額百分之二十為限。．．
．。」固為所得稅法第十七條第一項第二款第二目第一小目所規定，惟對於捐贈之事
實，應由主張之當事人負舉證責任，倘所提之證據，不足以證明其所主張之事實，即
不能認其主張為真實。二、經查本件原告所附玄奘基金會、陶聲洋基金會及忠義育幼
院之捐贈收據，經玄奘基金會及忠義育幼院按收據編號查對，無論收據之收款人姓名
、時間及金額，均與該財團法人之收據存根不符，有卷附玄奘基金會及忠義育幼院函
復資料可稽；又依陶聲洋基金會公告於八十六年二月六日中央日報之八十五年度捐款
人姓名及額度資料，原告及其配偶均非捐款人。顯見原告所持之捐贈收據，係出於偽
造。至原告主張確有捐贈系爭款項乙節，經查其於復查階段提示其本人所有華南商業
銀行帳號000－00－000000－0號帳戶，及交通銀行帳號000－00－
000000－0號帳戶，相關之資金流程資料，均屬現金提領，尚難證明該筆現金
支出確供捐贈之事實，是原告主張，尚難採據，被告原核定否准認列系爭捐贈額，並
無不合，復查決定予以維持，亦無違誤。至原告所訴持相同捐贈收據而未予否准認列
情事，因原告未確實舉列納稅義務人為何者，被告無從審究，且非本件審究範疇，併
予陳明。三、按「納稅義務人已依本法規定辦理結算申報，但對依本法規定應申報課
稅之所得額有漏報或短報情事者，處以所漏稅額兩倍以下之罰鍰。」為行為時所得稅
法第一百十條第一項所明定。本件原告八十五年度綜合所得稅結算申報，漏報薪資、
利息所得計七一、三二三元，此為原告所不爭，又以不實之玄奘基金會及陶聲洋基金
會捐贈收據，列舉捐贈扣除額七○○、○○○元，短漏所得稅額一九九、一○二元；
又原告八十六年度綜合所得稅結算申報，亦以以不實之玄奘基金會及忠義育幼院捐贈
收據，列舉捐贈扣除額七一○、○○○元，短漏所得稅額二一三、○○○元。原處分
按短漏稅額，分別處一倍罰鍰為一九九、○○○元及二一三、○○○元（均計至百元
）。經查原告列報捐贈扣除額，所持之收據，確為不實，已如前述，且原告亦未能提
出確實證明文件，證明確有捐贈事實。原告雖主張並非故意，惟難謂無過失，參諸司
法院釋字第二七五號解釋意旨，尚難卸免其違章之責。又原告指稱罰鍰是否合理乙節
，經查原處分按短漏所得稅額處一倍罰鍰，並未逾越前揭法條規定，原處分並無不合
，復查決定予以維持，亦無違誤，請判決駁回原告之訴等語。
    理  由
按對於教有、文化、公益、慈善機構或團體之捐贈總額最高不超過綜合所得總額百分
之二十為限，得申報為列舉扣除額，自個人綜合所得總額中減除，為行為時所得稅法
第十七條第一項第二款第二目第一小目前段所規定。次按「納稅義務人已依本法規定
辦理結算申報，但對依本法規定應申報課稅之所得額有漏報或短報情事者，處以所漏
稅額兩倍以下之罰鍰。」復為同法第一百十條第一項所規定。本件原告不服被告核課
綜合所得稅及罰鍰處分，以其確有實際捐贈，取具捐贈收據，並有資金流程云云，申
經復查決定，以原告附玄奘基金會、陶聲洋基金會及忠義育幼院之捐贈收據，經玄奘
基金會及忠義育幼院按收據編號查對，無論收據之收款人姓名、時間及金額，均與該
等財團法人之收據存根不符，有原處分卷附玄奘基金會及忠義育幼院函復資料可稽；
又依陶聲洋基金會公告於八十六年二月六日中央日報之八十五年度捐款人姓名及額度
資料，原告及其配偶均非捐款人，所持之捐贈收據顯示出於偽造。又所提示華南商業
銀行活期儲蓄存款第000－00－000000－0號帳戶及交通銀行活期儲蓄存
款第000－00－000000－0號帳戶相關之資金流程資料，均屬現金提領，
尚難證明該筆現金支出確供捐贈之事實，且該等財團法人亦證明原告及其配偶並非捐
款人，原告之主張尚難採據，被告否准認列系爭捐贈扣除額並按所漏稅額處以一倍罰
鍰，並無違誤，乃未准變更。至原告起訴主張各節，除原處分業已論明外，查原告陶
聲洋基金會之捐贈人，所舉玄奘基金捐款收據確定係出於偽造，而所提忠義育幼院收
據，亦均非該院所出具，有各該機構復被告函影本附原處分卷可稽。且原告右揭銀行
帳號，其多次陸續提領之金額及日期，不但與其捐贈收據記載之金額、日期不符，且
亦無具體證據足證用之於本件捐款。則原告以偽造之捐款收據，用以為列舉扣除額申
報所得稅，即難認無故意過失。原處分補徵所漏稅額，並按所漏稅額科處一倍之罰鍰
，一再訴願決定遞予維持，揆諸首揭規定，並無違誤。原告起訴意旨難謂有理，應予
駁回。
據上論結，本件原告之訴為無理由，爰依行政訴訟法施行法第二條、行政訴訟法第九
十八條第三項前段，判決如主文。
中    華    民    國      九十      年      十        月    二十五      日
                    最 高 行 政 法 院  第 五 庭
                                審 判 長 法  官      廖  政  雄
                                         法  官      趙  永  康
                                         法  官      林  清  祥
                                         法  官      鍾  耀  光
                                         法  官      姜  仁  脩
右  正  本  證  明  與  原  本  無  異
                                         法院書記官  彭  秀  玲
中    華    民    國      九十      年      十        月    二十五      日


司法院資訊處製作；財團法人民間司法改革基金會備份。
